最  高  行  政  法  院  裁  定
111年度上字第594號
上  訴  人  震傳媒股份有限公司（原名：震撼世代有限公司）


代  表  人  李志祥              
訴訟代理人  王嘉翎  律師
被 上訴 人  高雄市選舉委員會


代  表  人  郭添貴              
上列當事人間違反公職人員選舉罷免法事件，上訴人對於中華民
國111年6月16日高雄高等行政法院111年度訴字第66號判決，提
起上訴，本院裁定如下：
　　主  文
上訴駁回。
上訴審訴訟費用由上訴人負擔。
　　理  由
一、按對於高等行政法院判決之上訴，非以其違背法令為理由，
    不得為之，行政訴訟法第242條定有明文。依同法第243條第
    1項規定，判決不適用法規或適用不當者，為違背法令；而
    判決有同法條第2項所列各款情形之一者，為當然違背法令
    。是當事人對於高等行政法院判決上訴，如依行政訴訟法第
    243條第1項規定，以高等行政法院判決有不適用法規或適用
    不當為理由時，其上訴狀或理由書應有具體之指摘，並揭示
    該法規之條項或其內容；若係成文法以外之法則，應揭示該
    法則之旨趣；倘為司法院大法官解釋，則應揭示該解釋之字
    號或其內容。如以行政訴訟法第243條第2項所列各款情形為
    理由時，其上訴狀或理由書，應揭示合於該條項各款之事實
    。上訴狀或理由書如未依此項方法表明，或其所表明者與上
    開法條規定不合時，即難認為已對高等行政法院判決之違背
    法令有具體之指摘，其上訴自難認為合法。
二、民國110年2月6日為高雄市議會第3屆第9選舉區市議員黃捷罷免案投票日，上訴人於選舉前將李正皓擔任主持人之「Ep05 PART3│大罷免時代來臨罷免黃捷大膽預測」影片（下稱系爭影片），上傳至上訴人在YouTube影音搜尋平臺建立帳號以「震傳媒」為名稱之頻道，於投票日前10日內之同年2月1日，在該頻道所開設之「皓事之徒」政論節目（下稱系爭節目）中播出。嗣被上訴人接獲檢舉，經調查後，以系爭影片內容論及選舉民調資料，審認已該當公職人員選舉罷免法（下稱公職選罷法）第53條第2項所規範之散布行為，遂依同法第110條第5項規定，以110年9月23日高市選四字第1103450143號裁處書（下稱原處分）裁處新臺幣（下同）500,000元罰鍰。上訴人不服，提起訴願遭駁回，循序提起行政訴訟，求為判決撤銷訴願決定及原處分。經原判決駁回。
三、上訴人對原判決上訴，主張略以：　
　㈠由現行公職選罷法第53條第2項條文與行政院嗣後就該條文之
    修正草案互相對照，可知現行條文禁止者不包括禁制期間以
    外時間點所做成或發布之民調，原判決有適用法規不當之違
    背法令情事。
　㈡原判決既於理由中明白表示，對於公職選罷法第53條第2項規
    定是否以「投票前10日起至投票時間截止前」期間內發布者
    為限，始禁止加以報導、散布，就文義解釋而言，有模糊不
    清之疑義，更明白表示文義解釋有兩種可能，足見原判決就
    上開條項於文義解釋上是否包括投票前10日前所發布之民調
    ，已有疑義。但原判決卻認定公職選罷法第53條第2項文義
    ，並未就選舉民調資料究竟係何時作成予以限制，並認定上
    訴人認為以投票日前10內作成之民調為「限縮解釋」「已超
    出文義範圍」，顯有理由矛盾之違背法令情事。
四、本院按：
　㈠上訴人雖以原判決違背法令為由提起本件上訴，惟查原判決
    已論明：依公職選罷法第53條第2項之文義，並未就選舉民
    調資料究係何時「作成」予以限制，上訴人限縮解釋認僅以
    「投票日前10日內」作成者為限，已超出文義解釋範圍，核
    屬其個人歧異之法律見解，尚無可採。審酌該條文謂「……不
    得以任何方式，『發布』……之民意調查資料，亦不得『加以』報
    導、散布……」之文義，是否以第2項規定「投票日前10日起
    至投票時間截止前」之期間內發布者為限，始禁止「加以」
    報導、散布，至於「投票日10日前」已發布者之民調資料，
    既未受禁止發布，自不在禁止「加以」報導、散布之範圍，
    就文義解釋而言，實有模糊不清之疑義。經考量該條文寓有
    「蓄意避免操作選舉民調，干擾選舉投票結果」之立法目的
    ，而無論「投票日10日前」已發布或「投票日前10日內」發
    布之選舉民調資料，倘經人「加以」報導、散布、評論或引
    述，使該資料訊息流通於選民輿論中，均無法排除其將對選
    民投票意向及選舉投票結果發生干擾作用之可能性。再者，
    倘從寬採不予禁止之解釋，則只要於第1項期間之「投票日1
    0日前」之1、2日先行發布，即可於第2項「投票日前10日起
    至投票時間截止前」之期間內，任意加以報導、散布、評論
    或引述，而不受法規禁止，此種解釋結論，將創設放任有心
    人恣意操作選舉民調以干擾投票結果之空間，有違立法者之
    本意。準此，在文義解釋有兩種可能情形下，參採合法規目
    的解釋，應認不論何時發布之選舉民調資料，均在禁止報導
    、散布之範圍內。依上開法規解釋方法，公職選罷法第53條
    第2項規範禁止之行為，係「投票日前10日起至投票時間截
    止前」之期間內，就選舉民調資料之「發布、報導、散布、
    評論或引述」行為。亦即在此一期間內，有此任何一種行為
    ，即該當該規定之違規行為。至於該選舉民調資料究係何時
    作成、有無發布過，均不影響違規行為之成立。
　㈡經核其上訴理由，無非係重述其在原審提出而為原審所不採
    之主張，或重申其一己之法律見解，就原審取捨證據、認定
    事實之職權行使，指摘其為不當，並就原審已論斷者，泛言
    未論斷或論斷違法，而非具體表明合於不適用法規、適用法
    規不當、或行政訴訟法第243條第2項所列各款之情形，難認
    對原判決之如何違背法令已有具體之指摘。依首開規定及說
    明，應認其上訴為不合法。　　　　　　
五、據上論結，本件上訴為不合法。依行政訴訟法第249條第1項
    前段、第104條、民事訴訟法第95條、第78條，裁定如主文
    。
中　　華　　民　　國　　111　 年　   10　  月　  13   日
                    最高行政法院第二庭
                        審判長法官　帥  嘉  寶  
                              法官　林  玫  君 
                              法官　李  玉  卿
　　　　　　　　　　　　　　　法官  洪  慕  芳
　                            法官　鄭  小  康
　　　　　　　　　　　　　　　 
以  上  正  本  證  明  與  原  本  無  異
中　　華　　民　　國　　111　 年　   10　  月　  13   日
                              書記官　徐  子  嵐